【裁判字號】    90,易,1605
【裁判日期】    901016
【裁判案由】    毀損
【裁判全文】
臺灣臺南地方法院刑事判決                          九十年度易字第一六五號
    公  訴  人  臺灣台南地方法院檢察署檢察官
    被      告  丁○○
                戊○○
右列被告等因毀損案件，經檢察官提起公訴（九十年度偵字第四三五二號)，本院判
決如左：
    主  文
丁○○共同損壞他人之太子爺神像壹尊、瓷質花瓶壹個、銅製香爐壹個、菱角燈玻璃
壹片、壇門玻璃壹片，足以生損害於他人，處拘役伍拾日，如易科罰金，以參佰元折
算壹日。
戊○○無罪。
    事  實
一、丁○○於民國八十九年十二月十六日晚上十一時許，在台南市○○路一八三巷十
    六號勝安宮前，因故與乙○○及綽號「阿明」之男子發生口角，雙方進而發生肢
    體衝突，丁○○並遭乙○○與「阿明」毆打成傷。丁○○竟心有不甘，偕不詳姓
    名之成年男子約十餘人，至台南市○○路一八三巷六號乙○○、甲○○之住所，
    丁○○復與其中一名不詳姓名之成年男子基於毀損之犯意聯絡，分持石頭、磚塊
    丟擲乙○○家中之神壇，損壞乙○○、甲○○所有之太子爺神像一尊、瓷質花瓶
    一個、銅製香爐一個、菱角燈玻璃一片及壇門玻璃一片後揚長而去，足以生損害
    於乙○○、甲○○。
二、案經乙○○、甲○○告訴台灣台南地方法院檢察署檢察官偵查起訴。
    理  由
壹、有罪部分：
一、訊據被告丁○○矢口否認有何損壞告訴人乙○○、甲○○所有如事實欄所載之物
    品之犯行，辯稱：案發當日伊遭告訴人乙○○毆打後，即前往乙○○之堂兄吳長
    宗住處拜訪，擬告知吳長宗伊遭乙○○毆打之事，案發當時伊並未去乙○○家，
    不可能損壞乙○○、甲○○所有如事實欄所載之物品云云。經查：前揭被告丁○○如何損壞告訴人乙○○、甲○○所有之太子爺神像一尊、瓷質花瓶一個、銅製
    香爐一個、菱角燈玻璃一片及壇門玻璃一片等情，業據告訴人乙○○迭於偵查及
    本院調查時指稱：「我被丁○○追趕，還有八、九人，我一進去家裡面，門就關
    起來」、「拿磚塊、石頭對我家丟，我家的神壇的太子爺佛像的臉、花瓶一個破
    碎、銅製香爐的腳斷一支、神壇前兩側玻璃破裂」、「（問：何人毀損？）有十
    幾人追過來，我只看丁○○，後面約十人我不認識」、「丁○○帶十幾個人就衝
    過來要打我，我就跑，他們就追，我回到家，就把玻璃門關起來，他們就拿石頭
    丟玻璃門，所以玻璃門就壞掉，神像被砸到」等語（詳九十年度發查字第二六九
    號卷宗、偵卷第十八頁背面、本院九十年九月二十日訊問筆錄）綦詳，核與另一
    告訴人甲○○於偵訊及本院審理時指稱：「（你見到何人去丟擲石頭的？）丁○○去的，還有一人我不認識的成年男子，共二人丟擲石頭，後面有十幾人，沒有
    動手」、「我有看見被告丁○○丟石頭」等語（詳本院九十年十月十一日審判筆
    錄）及證人丙○○於本院調查時到庭結證稱：「有看到丁○○進去乙○○家」、
    「我看到丁○○帶了十幾個人從二三九號方向往廟口跑‧‧他們往廟口方向跑，
    之後約過了二十分鐘又回頭跑，等他們跑走之後，我才去乙○○他家，我看到現
    場凌亂，物品遭砸毀」等語（詳九十年度發查字第二六九號卷宗、本院九十年八
    月二十三日訊問筆錄）相符，復有現場照片十幀存卷可憑。雖被告以前詞置辯，
    然被告於檢察官偵訊時先陳稱：「（問：你有去吳長宗家，有與他說什麼話？）
    他不在家」等語（詳九十年度發查字第二六九號卷宗），復於本院調查時改稱：
    「我弟弟回來我就去找吳長宗，吳長宗家和乙○○家在斜對面，我走到乙○○家
    路口，就看到乙○○家很多人，我就走了，所以我沒有進去吳長宗家的巷子。當
    天我沒有去吳長宗家」等語（詳本院九十年九月二十日訊問筆錄），被告丁○○
    前後所述不一，其欲掩飾案發當時曾在現場之動機，不言可喻。且本件案發前，
    告訴人乙○○曾與綽號「阿明」之成年男子共同毆打被告丁○○及被告戊○○，
    致丁○○受有頭部、兩側上肢多處瘀青、戊○○則受有頭部、背部、左小腿及右
    踝部多處挫傷之傷害乙節，已據告訴人乙○○坦承不諱，核與被告丁○○、戊○○供稱相符，衡情，被告丁○○既遭告訴人乙○○毆打在先，被告丁○○率眾毀
    損告訴人乙○○、甲○○所有如事實欄所載之物品，亦符合人之常情。又本件毀
    損案件發生之原因，係告訴人乙○○毆打被告丁○○、戊○○所致，已如前述，
    而告訴人乙○○與該名丟擲石頭之成年男子素不相識，未有怨隙，該名男子若非
    基於與被告丁○○共同毀損之犯意聯絡，何以出手丟擲石頭，與被告聯手毀損告
    訴人之上開物品，審諸此揭事實，該名男子與被告丁○○顯有共同毀損之犯意聯
    絡至明。綜上各情，參互印證，足認被告丁○○確有與該名不詳姓名之成年男子
    共同毀損上開物品之行為，是被告丁○○所辯，無非臨訟卸責之詞，不足採信。
    本件事證明確，被告犯行洵堪認定，應依法論科。
二、核被告丁○○損壞他人之物，所為係犯刑法第三百五十四條之罪。爰審酌被告犯
    罪之動機、目的、手段、所生危害、與告訴人關係、所損壞財物之情形、犯後猶
    一再飾詞否認，且未與告訴人達成民事和解等一切情狀，量處如主文所示之刑，
    並諭知易科罰金之折算標準，以資懲儆。又被告所持以犯前揭犯行之石頭、磚塊
    ，因未扣案，且因被告始終否認犯行，是以亦缺乏證據足資認定該工具為被告所
    有，爰不予宣告沒收之，附此敘明。
貳、無罪部分：
一、公訴意旨略以：被告丁○○與被告戊○○於民國八十九年十二月十六日十一時許
    ，在台南市○○路一八三巷十六號勝安宮前，與乙○○及綽號「阿明」之男子因
    口角，而發生肢體衝突，遭乙○○與「阿明」毆打成傷。被告丁○○、戊○○竟
    心有未甘，即夥同與其二人有犯意聯絡之男子十餘人，至台南市○○路一八三巷
    六號告訴人乙○○、甲○○所有之太子爺神像、瓷器花瓶、銅製香爐、菱角燈玻
    璃、壇門玻璃等砸毀後揚長而去，因認被告戊○○與被告丁○○共同涉有刑法第
    三百五十四條之毀損罪嫌等語。
二、按犯罪事實應依證據認定之，無證據不得推定其犯罪事實。不能證明被告犯罪者
    ，應諭知無罪之判決，刑事訴訟法第一百五十四條、第三百零一條第一項分別定
    文。又犯罪事實之認定，應憑真實之證據倘證據是否真實尚欠明確，自難以擬制
    推測之方法，為其判斷之基礎；而認定犯罪事實之證據係指足以認定被告確有犯
    罪行為之積極證據而言，該項證據自須適合於被告犯罪事實之認定，始得採為斷
    罪資料，最高法院五十三年著有臺上字第六五六號、二十九年上字第三一０五號
    判例。且刑事訴訟上證明之資料，無論其為直接或間接證據，均須達於通常一般
    之人均不致有所懷疑，而得確信其為真實之程度，始得據為有罪之認定，若其關
    於被告是否犯罪之證明未能達此程度，而有合理性懷疑之存在，致使無從形成有
    罪之確信，根據「罪證有疑，利於被告」之證據法則，即不得遽為不利被告之認
    定，亦有最高法院七十六年度臺上字第四九八六號判例可稽。
三、訊據被告戊○○堅決否認有何公訴人所指之犯行，辯稱：案發當日，伊因遭告訴
    人乙○○毆打致腳部受傷無法行動，並未前往告訴人乙○○住處毀損告訴人乙○○、甲○○之上開物品等語。經查：告訴人乙○○於本院調查、審理時陳稱：「
    （問：有無看見被告戊○○追你？）沒有。因當時太暗了，沒有看見」、「（問
    ：有無看見被告戊○○？）我沒有看見他」等語（詳本院九十年九月二十日訊問
    筆錄、九十年十月十一日審判筆錄），嗣經本院質之證人丙○○，其亦證稱：「
    我看到丁○○帶了十幾個人從二三九號方向往廟口跑，‧‧當時我並未看到戊○○在場」、「（問：戊○○是否有到乙○○的住處？）我沒有看到」等語（九十
    年八月二十三日訊問筆錄），是被告戊○○是否確有至案發現場，實有疑問。雖
    告訴人甲○○於本院調查、審理中指稱：「我也有看見被告戊○○與他們一起追
    過來」、「被告戊○○有進去」等語（詳本院九十年九月二十日訊問筆錄、九十
    年十月十一日審判筆錄），然告訴人甲○○於偵訊中亦稱：「（問：你見到何人
    去丟擲石頭的？）丁○○去的，還有一人我不認識的成年男子，共二人丟擲石頭
    ，其他後面有十幾人，沒有動手」、「被告戊○○有進去，他有沒有丟石頭，我
    不知道」等語（詳九十年度發查字第二六九號卷宗、本院九十年十月十一日審判
    筆錄），即便如告訴人甲○○所稱，被告戊○○確有隨同被告丁○○至現場，惟
    單憑被告戊○○於案發時曾至現場之事實，尚難直接推斷被告戊○○即有下手實
    施毀損或與被告丁○○有何犯意聯絡之犯行，從而，被告戊○○上開所辯，尚非
    虛妄，應堪採信。此外，復查無其他積極證據足資證明被告戊○○涉犯公訴人所
    指上開犯行，既不能證明犯罪，自應為無罪之諭知。
據上論斷，應依刑事訴訟法第二百九十九條第一項前段、第三百零一條第一項，刑法
第三百五十四條、第四十一條第一項前段、罰金罰鍰提高標準條例第一條前段、第二
條，判決如主文。
中      華      民      國    九十      年      十      月     十六     日
                              臺灣臺南地方法院刑事第一庭
                                      法  官  鄭  燕  璘
右正本證明與原本無異。
如不服本判決，應於送達後十日內向本院提出上訴狀。
                                      書記官  田  富  蓉
中      華      民      國    九十      年      十      月     十八     日
附錄本案論罪科刑法條全文：
刑法第三百五十四條：
毀棄、損壞前二條以外之他人之物，或致令不堪用，足以生損害於公眾或他人者，處
二年以下有期徒刑、拘役或五百元以下罰金。


司法院資訊處製作；財團法人民間司法改革基金會備份。
